臺灣高等法院高雄分院刑事附帶民事訴訟判決　　　　　　九十一年度附民字第九號
　　原　　　告　甲○○
　　訴訟代理人　黃進祥　律師
　　被　　　告　乙○○
右列被告因偽造文書等案件（本院九十年度上訴字第一五九二號），經原告提起附帶
民事訴訟，請求損害賠償，本院判決如左：
    主      文
被告應給付原告新台幣貳萬元，及自民國九十一年一月十七日起至清償日止，按年息
百分之五計算之利息。
原告其餘之訴駁回。
    事實及理由
一、原告起訴主張：被告乙○○原係高雄縣鳥松鄉○○路二八七號美國語文學校幼稚
    園（現稱萊特幼稚園）負責人，原告係出資股東，被告則經股東決議為幼稚園盈
    餘所得之納稅義務人，於八十七年九月十七日明知甲○○未同意變更其為幼稚園
    負責人及納稅之扣繳義務人，竟利用不知情之記帳業者許月李代辦「扣繳單位變
    更登記」手續，並交付甲○○於幼稚園設立時所留存之身分證影本，復利用不知
    情之許月李先請不知情刻印業者，偽刻「甲○○」印章，再以該偽造之印章，蓋
    印於「扣繳單位變更登記申請書」之扣繳單位章欄上，持向財政部台灣省南區國
    稅局高雄縣分局送件申辦，續由許月李製作該幼稚園之八十七年度部分員工之薪
    資「各類所得扣繳暨免扣繳憑單」，並接續持該偽造之「甲○○」印章蓋於扣繳
    憑單上之扣繳義務人欄上，並持向上開國稅局申報行使等情，致原告名譽而受侵
    害，精神上遭受痛苦，爰依侵權行為之法律關係，求為命被告給付新台幣（下同
    ）五十萬元及加計法定遲延利息，及被告應將本院九十年度上訴字第一五九二號
    刑事判決全文刊登自由時報第一版一日。
二、被告則以：原告主張之事實，並非真實，被告並無被訴刑事偽造文書等犯罪情事
    ，自無賠償義務等語為抗辯，而請求駁回原告之訴。
三、按附帶民事訴訟之判決，應以刑事訴訟判決所認定之事實為據，刑事訴訟法第五
    百條前段定有明文。經查原告主張被告有冒用原告名義偽造文書之事實，業據本
    院九十年度上訴字第一五九二號刑事判決依行使偽造私文書罪，判處被告有期徒
    刑三月，緩刑二年在案，有該判決在卷可稽，是原告主張上情，足認真實可採。
四、按不法侵害他人名譽者，被害人雖非財產上之損害，亦得請求賠償相當之金額，
    民法第一百九十五條第一項所明定。本件被告既有前揭冒用原告名義偽造文書之
    事實，則原告爰依上開民法規定請求被告賠償，即屬有據，應予准許。本院審酌
    原告現係私立高職學校校長，而被告於行為時係屬私立幼稚園負責人之雙方身分
    、地位等情，並考量被告當時業已有意轉讓幼稚園股份予原告，卻未思及幼稚園
    負責人名義變更之相關作業細節致犯前揭刑責，被告主觀上之犯罪惡意非重及原
    告名譽上受損之程度等一切情形，認原告請求賠償之金額，以貳萬元為相當。從
    而，原告本於侵權行為之法律關係，請求被告給付之金額，在貳萬元及自起訴狀
    繕本送達之翌日即九十一年一月十七日起，至清償日止，按年息百分之計算利息
    之範圍內，為有理由，應予准許；至逾此範圍之請求，並無理由，應予駁回。
五、原告另請求被告應將本院九十年度上訴字第一五九二號刑事判決全文刊登自由時
    報第一版一日部分，經查被告前揭冒用原告名義行使偽造私文書之舉，意在向稅
    捐機關辦理變更幼稚園負責人名義，並未擅加對外渲染原告係屬私立幼稚園負責
    人之情，而原告於本院刑事案件調查中亦陳明其係因其他股東看到幼稚園之員工
    扣繳憑單上有其名義，始知本案等語，雖前開民法第一百九十五條第一項尚規定
    「得請求回復名譽之適當處分」，然本院審酌原告因被告前揭犯罪致其名譽受損
    程度，認本院上述准許原告求償貳萬元部分，已足達到賠償原告之目的，則原告
    此部份請求前述登報部分，本院認非妥適有理，應併予駁回。
六、據上論結：本件原告之訴為一部有理由，一部無理由，依刑事訴訟法第五百零二
    條第一項、第二項，判決如主文。
中    華    民    國      九十一      年      八      月     二十六   日
                              臺灣高等法院高雄分院刑事第六庭
                                  審判長法官  王憲義
                                        法官  范惠瑩
                                        法官  張意聰
右正本證明與原本無異。
本件不得上訴。
                                  法院書記官  王婉蓉
中    華    民    國      九十一      年      八      月    二十六    日
